【裁判字號】    89,訴,413
【裁判日期】    891229
【裁判案由】    贈與稅
【裁判全文】
臺北高等行政法院判決                              八十九年度訴字第四一三號
                              .
    原      告  甲○○
    訴訟代理人  丙○○
    被      告  財政部臺北市國稅局
    代  表  人 （局長）乙○○
    訴訟代理人  丁○○
右當事人間因贈與稅事件，原告不服行政院中華民國八十九年六月二日台八十九訴字
第一六○一六號再訴願決定，提起行政訴訟，本院判決如左：
      主  文
原告之訴駁回。
訴訟費用由原告負擔。
      事  實
一、事實概要：被告查得原告及其兄弟曹德榮、曹德剛於民國八十三年間將渠等共有
    坐落臺北縣三重市○○○路二二二、二二四、二二六及二二八號建物及其土地（
    原告所有部分為房屋二分之一）出售予象山國際投資股份有限公司（下簡稱象山
    公司）。嗣象山公司開立以原告、曹德榮、曹德剛三人為共同受款人之八十三年
    七月二十五日、八月十六日、九月九日及十二月一日、第一商業銀行古亭分行支
    票四紙，票額分別為新台幣（以下同）一四、九六０、０００元，五九、八四０
    、０００元，二九、九七０、六一八元，二０、０００、０００元（共計一二四
    、七七０、六一八元），該四紙支票經原告、曹德榮、曹德剛背書後，全數存入
    曹德榮之合作金庫三重支庫帳戶，並未轉回予原告，認屬原告對曹德榮之贈與行
    為，乃按渠等所有不動產現值持分比例計算原告應分配款項為九、一二八、０四
    五元，核定原告贈與總額為九、一二八、０四五元，贈與淨額為八、六七八、○
    四五元，發單課徵贈與稅一、七一四、六六三元，並依行為時遺產及贈與稅法第
    四十四條規定，按原告應納稅額處一倍罰鍰一、七一四、六六三元。原告不服，
    申經復查結果，核減贈與額五、五００、０００元，變更核定贈與總額為三、六
    二八、０四五元，淨額為三、一七八、０四五元，變更罰鍰為三一四、三六七元
    。原告仍未甘服，提起訴願、再訴願，均遭決定駁回，遂提起行政訴訟。
二、兩造聲明：
  （一）原告聲明：請求撤銷原處分、訴願、再訴願決定。訴訟費用由被告負擔。
  （二）被告聲明：如主文所示。
三、兩造之爭點：原告出售不動產之價款存入曹德榮帳戶，其中之三、六二八、０四
    五元部分，是否屬於贈與行為？
  （一）原告主張：
        七十九年十月二十六日曹德明向曹德榮借用八百萬元，有匯款回條及說明書
        附卷可稽，足以證明曹德榮曾借款予曹德明事實；又八十年五月十四日曹德
        明借給原告四、八三二、二二○元，亦有說明書為證；而曹德明欠曹德榮之
        前揭借款，其中之四、八三二、二二○元，依民法第三百條之規定由原告承
        擔，原告並與曹德榮言明在出售房屋款中之三、六○八、○四五元，依民法
        第三百三十四條之規定主張相互抵繳。以上債權、債務均以匯款憑證為證，
        兄弟之間相互承擔債務及相互抵銷亦屬事實，被告未經查證即認為原告虛偽
        或臨訟補証，應負舉證責任。
  （二）被告主張：
      (1)按「凡經常居住中華民國境內之中華民國國民，就其在中華民國境內或境外
        之財產為贈與者，應依本法規定，課徵贈與稅。」「本法稱贈與，指財產所
        有人以自己之財產無償給與他人，經他人允受而生效力之行為。」分別為遺
        產及贈與稅法第三條第一項、第四條第二項所明定。本件原告與曹德榮、曹
        德剛於八十三年間將共有坐落台北縣三重市○○○路二二二、二二四、二二
        六及二二八號房屋及土地（原告所有部分為房屋二分之一持分），以總價一
        二四、七七○、六一八元之金額，出售予象山公司，經象山公司以原告、曹
        德榮、曹德剛等三人為受款人，分別開立八十三年八月十六日、同年九月九
        日、同年十二月一日到期之第一商銀古亭分行支票三紙，及以原告、曹德榮
        、曹德剛等三人為受款人八十三年七月二十五日到期之第一商銀古亭分行支
        票一紙付訖，該四張支票全數存入曹德榮所有合作金庫三重支庫存款帳戶，
        被告初查以該等資金未轉回予原告，核屬贈與行為，原告未依規定辦理贈與
        稅申報，乃按其所有不動產現值持分比例，計算其應分配款項為九、一二八
        、○四五元【計算式：不動產總價124,770,618 ×〔7，507，800╱2╱（房
        屋現值7,507,800十土地現值43,804,000）〕=9,128, 045】，核定原告當年
        度贈與總額為九、一二八、○四五元，淨額為八、六七八、○四五元。原告
        不服，主張出售不動產期間因其不在國內，乃將應分得款項計九、一二八、
        ○四五元暫存於其兄曹德榮帳戶內，曹德榮並於八十三年九月十三日及八十
        六年四月三日，分別匯款五○○、○○○元及澳幣二三○、七一四‧四八元
        （約新台幣五、○○○、○○○元）予原告，其餘則透過其母親曹郭金蓮先
        後給付，並非贈與等情，申經復查結果，以原告提示匯款單及匯款證明等影
        本資料，計五、五○○、○○○元已轉回原告，屬贈與之撤銷，復查決定已
        准予核減。至主張曹德榮透過其母親曹郭金蓮君先後給付乙節，經查原告未
        能提示相關資金流程，其主張核無足採。本件原告起訴主張曹德榮於七十九
        年十月二十六日借予曹德明八、○○○、○○○元；曹德明另於八十年五月
        十四日匯款予原告四、八三二、二二○元等情。查原告所提示七十九年十月
        二十六日及八十年五月十四日匯款單影本，尚不能證明曹德榮借款予曹德明
        ，及曹德明依指示還款予原告之事實，參諸前行政法院三十六年度判字第十
        六號判例，自難認其主張為真實。次查原告復查階段、訴願及再訴願階段主
        張曹德榮指示還款之流程不一，復於八十八年四月二日始出具原告等三人書
        立之說明書，顯係臨訟彌縫補證，核不足採，本部分被告初查認屬贈與行為
        ，並無不合，復查決定未准變更，亦無違誤。
      (2)按「除第二十條所規定之贈與外，贈與人在一年內贈與他人之財產總額超過
        贈與稅免稅額時，應於超過免稅額之贈與行為發生後三十日內，向主管稽徵
        機關依本法規定辦理贈與稅申報。」及「納稅義務人違反第二十三條或第二
        十四條之規定，未依限辦理遺產稅及贈與稅申報者，按核定應納稅額加處一
        倍至二倍之罰鍰，其無應納之稅額者，處以九百元之罰鍰。」為遺產及贈與
        稅法第二十四條第一項及第四十四條所明定。查本件原告於八十三年間贈與
        財產予曹德榮，案經被告查得，有相關資料附卷可稽，因原告未依遺產及贈
        與稅法第二十四條規定，辦理贈與稅申報，遂按核定應納贈與稅額一、七一
        四、六六三元處一倍之罰鍰計一、七一四、六六三元。原告不服，主張並非
        贈與等情，申經復查決定以本件初查依前揭規定處罰固無不合，惟因核減前
        揭系爭贈與額五、五○○、○○○元，經重行計算應納贈與稅額為三一四、
        三六七元【計算式：（9,128,045 - 5,500,000 - 450,000）×17%-225,900
         = 314,367】，處一倍罰鍰三一四、三六七元，與原處分罰鍰一、七一四、
        六六三元之差額一、四○○、二九六元，復查決定已予核減。據上論述，本
        件原處分及所為復查、訴願、再訴願決定均無違誤。
      理  由
按「凡經常居住中華民國境內之中華民國國民，就其在中華民國境內或境外之財產為
贈與者，應依本法規定，課徵贈與稅。」「本法稱贈與，指財產所有人以自己之財產
無償給與他人，經他人允受而生效力之行為。」「除第二十條所規定之贈與外，贈與
人在一年內贈與他人之財產總額超過贈與稅免稅額時，應於超過免稅額之贈與行為發
生後三十日內，向主管稽徵機關依本法規定辦理贈與稅申報。」「納稅義務人違反第
二十三條或第二十四條之規定，未依限辦理遺產稅及贈與稅申報者，按核定應納稅額
加處一倍至二倍之罰鍰，其無應納之稅額者，處以九百元之罰鍰。」為行為時遺產及
贈與稅法第三條第一項、第四條第二項、第二十四條第一項及第四十四條所明定。查
本件原告與曹德榮、曹德剛於八十三年間將共有坐落台北縣三重市○○○路二二二、
二二四、二二六及二二八號房屋及土地（原告所有部分為房屋二分之一），以總價一
二四、七七○、六一八元之金額，出售予象山公司，經象山公司以原告、曹德榮、曹
德剛等三人為受款人，分別開立於八十三年八月十六日、同年九月九日、同年十二月
一日到期之第一商銀古亭分行支票三紙，及以原告、曹德榮君、曹德坤君等三人為受
款人八十三年七月二十五日到期之第一商銀古亭分行支票一紙付訖，該四張支票全數
存入曹德榮所有合作金庫三重支庫存款帳戶，被告初查以該等資金未轉回予原告，核
屬贈與行為，原告未依規定辦理贈與稅申報，乃按其所有不動產現值持分比例，計算
其應分配款項為九、一二八、○四五元，核定原告當年度贈與總額為九、一二八、○
四五元，淨額為八、六七八、○四五元。原告不服，主張出售不動產期間因其不在國
內，乃將應分得款項計九、一二八、○四五元暫存於其兄曹德榮帳戶內，曹德榮並於
八十三年九月十三日及八十六年四月三日，分別匯款共約五、五○○、○○○元予原
告，申經復查結果，認屬實情而准核減，變更核定贈與額為三、六二八、０四五元，
淨額為三、一七八、０四五元，以上事實為兩造所不爭，並有不動產登記簿謄本、相
關資金流程、匯款單、匯款證明等影本及復查決定書附原處卷可稽，自堪信為真實。
茲原告起訴意旨謂曹德明於七十九年十月二十六日向曹德榮借用八百萬元，八十年五
月十四日曹德明借給原告四、八三二、二二○元，言明曹德明欠曹德榮之前揭借款，
其中之四、八三二、二二○元由原告承擔，原告在出售房屋款中之三、六○八、○四
五元主張相互抵銷云云，雖據原告提出曹德榮匯款八百萬元予曹德明、曹德明匯款四
、八三二、二二○元予原告之匯款單及原告與曹德榮、曹德明共同出具之說明書，為
之證明。惟查曹德明匯款予原告，非必與曹德榮匯款予曹德明之事有關，原告未進一
步舉證以實其說，已難採信；且查原告於申請復查時，陳稱其出售不動產所得暫存其
兄曹德榮帳戶，曹德榮已分別匯給五００、０００元及澳幣二三０、七一四‧四八元
，其餘部分則由曹德榮透過其母曹郭金蓮電匯供其生活費之用等語，此有復查申請書
附原處分卷可稽，並未言及其餘部分（即三、六二八、０四五元）有承擔或抵銷之情
事，是原告嗣後所提出之前揭匯款單及說明書，顯係臨訟湊證，非可採取。從而，復
查決定仍認三、六二八、０四五元部分係屬贈與行為，據以核課贈與稅，並處以應納
稅額一倍之罰鍰計三一四、三六七元（即核減贈與額五、五００、０００元，變更核
定贈與總額為三、六二八、０四五元，淨額為三、一七八、０四五元；核減罰鍰一、
四００、二九六元，變更罰鍰為三一四、三六七元），並無違誤，訴願及再訴願決定
遞予維持，亦無不合。原告起訴意旨，核無理由，應予駁回。
據上論結，本件原告之訴為無理由，依行政訴訟法第九十八條第三項前段，判決如主
文。
中      華      民      國    八十九    年     十二     月    二十九    日
                                    臺北高等行政法院第三庭
                                              審判長法  官  徐瑞晃
                                                    法  官  吳慧娟
                                                    法  官  李得灶
右為正本係照原本作成。
如不服本判決，應於送達後二十日內，向本院提出上訴狀並表明上訴理由，如於本判
決宣示後送達前提起上訴者，應於判決送達後二十日內補提上訴理由書（須按他造人
數附繕本）。
中      華      民      國     九十     年      一      月      三      日
                                                    書記官  陳清容


司法院資訊處製作；財團法人民間司法改革基金會備份。
